【裁判字號】    99,易,5
【裁判日期】    990429
【裁判案由】    家庭暴力防治法等
【裁判全文】
福建金門地方法院刑事判決                 99年度易字第5號
    公  訴  人  福建金門地方法院檢察署檢察官
    被      告  甲○○
上列被告因家庭暴力防治法等案件，經檢察官提起公訴（98年度
偵字第540號），因被告就犯罪事實為有罪之陳述，本院裁定改
行簡式審判程序，判決如下：
    主  文
甲○○違反法院依家庭暴力防治法所為禁止實施家庭暴力之民事
通常保護令裁定，處有期徒刑陸月，如易科罰金，以新臺幣壹仟
元折算壹日；扣案之水果刀壹把沒收。
    事  實
一、甲○○前於民國97、98年間，因違反家庭暴力防治法案件，
    經本院先後判處拘役30日、有期徒刑4月、有期徒刑6月，如
    易科罰金均以新台幣1,000元折算1日確定，另於98年間因傷
    害案件，經本院判處有期徒刑2月，如易科罰金以新台幣1,0
    00元折算1日確定，猶不知悔改(不構成累犯)，因其於98年1
    月5日中午12時許，在其金門縣金城鎮古崗45之5號住處持木
    棍毆傷與其具有家庭成員關係之妻陳淑吟，經福建金門地方
    法院於98年3月9日核發98年度家護字第11號民事通常保護令
    ，裁定命甲○○不得對陳淑吟實施身體或精神上不法侵害之
    行為，該保護令之有效期間為1年，已於98年3月11日送達予
    甲○○知悉。甲○○於保護令有效期間內之同年11月3日晚
    上8時許，在其金門縣金城鎮古崗45之5號住處，見陳淑吟欲
    使用家中瓦斯爐加熱食物，心生不悅，竟基於違反保護令及
    傷害他人身體之犯意，持水果刀（木柄長約10.5公分、長錐
    形不銹鋼刀刃長約19.5公分）割劃陳淑吟，再以刀背予以敲
    打，致陳淑吟受有頭部撕裂傷5公分、右上背部瘀傷3×4公
    分，暨左手腕挫瘀傷4.5×3.5公分、右手腕挫瘀傷1.5×1.5
    公分之傷害，而違反上述保護令。嗣經陳淑吟報案後，為警
    於翌日下午3時30分起至4時止在上址扣得甲○○所有、供其
    行兇使用之水果刀1把。
二、案經陳淑吟訴由金門縣警察局移送福建金門地方法院檢察署
    檢察官偵查起訴。
    理  由
一、被告之自白祇要具有任意性，並與事實相符，不分係在審判
    內、外所為，均有證據能力；而本件被告就其於警詢及偵訊
    時所為供述之任意性均不爭執；且各該不利於被告之供述，
    按後段理由所述均與事實相符，復查無刑事訴訟法第156 條
    第1項、第158條之2所定不得作為證據之情形，則被告於警
    詢及偵訊時所為不利於己之供述，即均有證據能力。
二、本件判決所引用之其他審判外言詞或書面陳述，因已改行簡
    式審判程序調查證據，按刑事訴訟法第273條之2規定，不受
    同法第159條第1項規定限制，即均可作為證據使用。
三、前揭犯罪事實，業據被告於警詢、偵訊及本案審理時供承不
    諱（警卷第2~4頁、偵查卷第21、22頁、本院卷第24、28、
    29、38~42頁），核與陳淑吟指訴之申請保護令及如何被害
    、送醫、報警、查扣等情節相符，並有個人戶籍資料查詢網
    頁（偵查卷第23頁）、福建金門地方法院98年度家護字第
    11號民事通常保護令（警卷第8~12頁）、送達證書(98家護
    字第11號卷第68頁）、金門縣警察局金城分局保護令執行紀
    錄表（警卷第13頁）、行政院衛生署金門醫院受理家庭暴力
    事件驗傷診斷書1紙（警卷第18頁）、金門縣警察局金城分
    局金城派出所受理各類案件紀錄表（警卷第19頁）、金門縣
    警察局金城分局金城派出所受理刑事案件報案三聯單（警卷
    第20頁）、搜索扣押筆錄（警卷第14~16頁）、扣押物品目
    錄表（警卷第17頁）、扣押物品清單1份（偵查卷第3頁）可
    稽，足認被告之自白屬實。
四、被告違反保護令之傷害犯行，事證明確，堪以認定，爰依法
    論科如下：
  (一)被告經本院核發通常保護令，命其不得對陳淑吟實施身體或
    精神上不法侵害之行為後，仍於該保護令有效期間內，持刀
    傷害陳淑吟，核係違反法院依家庭暴力防治法第14條第1項
    所核發之民事通常保護令裁定，應構成同法第61條第1款之
    違反保護令罪及刑法第277條第1項之傷害罪；所犯兩罪為一
    行為所同時觸犯之想像競合，應從一重之違反保護令罪處斷
    。
  (二)被告前於97、98年間，因違反家庭暴力防治法案件，經本院
    先後判處拘役30日、有期徒刑4月、有期徒刑6月，如易科罰
    金均以新台幣1,000元折算1日確定，另於98年間因傷害案件
    ，經本院判處有期徒刑2月，如易科罰金以新台幣1,000元折
    算1日確定；其中判處有期徒刑4月及2月部分經本院另定執
    行刑為有期徒刑5月，如易科罰金以新臺幣1,000元折算1日
    確定，並自98年12月28日起入監執行，執行期滿日為99年4
    月15日（已繳易科罰金42,000元，折抵42日）；另應自99年
    4月16日起接續執行前述6個月有期徒刑部分，執行期滿日為
    99年10月15日等情，有臺灣高等法院被告前案紀錄表（本卷
    第4~6頁）及執行指揮書2紙（本院卷第45、46頁）在卷可參
    ，足認上述案件所宣告之有期徒刑於本案發生前均未執行完
    畢，即不構成累犯。
  (三)被告係國小肄業，於案發時係金門酒廠員工，每月收入約17
    ,000元，與其妻女同住等情，為其所自承(警卷第1頁、本院
    卷第43頁)；爰審酌以上之被告知識程度、生活狀況，暨被
    告已有多次違反保護令前科，猶莫視法院核發之通常保護令
    效力，故意持刀傷害其家庭成員，顯有害於家庭暴力之防治
    ，惟於犯後已坦承罪刑、態度良好等一切情狀，量處如主文
    所示之刑，並諭知易科罰金之折算標準，以資懲儆。扣案之
    水果刀1把係被告所有、供其傷害使用之犯罪工具，為被告
    所自承（本院卷第41、42頁），應依法宣告沒收。
  (四)被告行為後，刑法第41條業於98年12月30日修正公布，並於
    99年1月1日生效施行；其中刑法第41條第1項為求用語統一
    ，將「受6個月以下有期徒刑」之原條文，修正為「受6月以
    下有期徒刑」，僅屬文字之修正，不生新舊法比較之問題；
    至於同條第8項修正為：「第1項至第4項及第7項之規定，於
    數罪併罰之數罪均得易科罰金或易服社會勞動，其應執行之
    刑逾6月者，亦適用之」，對僅應論處一罪之本案並不適用
    ，自亦無庸比較新舊法。
  (五)98年1月21日修正公布，並自98年9月1日起施行之刑法第41
    條第2項，雖增列「依前項規定得易科罰金而未聲請易科罰
    金者，得以提供社會勞動6小時折算1日，易服社會勞動」之
    規定；惟易服社會勞動之折算標準，條文已明定以6小時折
    算徒刑，此與易科罰金因有折算金額之差異而應諭知折算標
    準之情形不同；且是否准予易服社會勞動，係判決確定後如
    何指揮執行之問題，非屬法官裁判時所應審酌之事項，併予
    敘明（臺灣高等法院98年第4次刑庭庭長法律研討會議研討
    結論參照）。
據上論斷，應依刑事訴訟法第273條之1第1項、第299條第1項前
段、家庭暴力防治法第61條第1款、刑法第11條前段、第277條第
1項、第55條前段、第41條第1項前段、第38條第1項第2款，判決
處刑如主文。
本案經檢察官許志龍到庭執行職務。
中    華    民    國    99    年    4     月    29    日
                  刑事第一庭    法  官  周建興
以上正本證明與原本無異。
如不服本判決，應於收受判決後10日內向本院提出上訴書狀，並
應敘述具體理由；其未敘述上訴理由者，應於上訴期間屆滿後20
日內向本院補提理由書（均須按他造當事人之人數附繕本）「切
勿逕送上級法院」。
                                書記官  龔月雲
中    華    民    國    99    年    4     月    29    日
本案論罪科刑法條全文：
中華民國刑法第277條
（普通傷害罪）
傷害人之身體或健康者，處 3 年以下有期徒刑、拘役或 1 千元
以下罰金。
犯前項之罪因而致人於死者，處無期徒刑或 7 年以上有期徒刑
；致重傷者，處 3 年以上 10 年以下有期徒刑。
家庭暴力防治法第61條
違反法院依第 14 條第 1 項、第 16 條第 3 項所為之下列裁定
者，為本法所稱違反保護令罪，處 3 年以下有期徒刑、拘役或
科或併科新臺幣 10 萬元以下罰金：
一、禁止實施家庭暴力。
二、禁止騷擾、接觸、跟蹤、通話、通信或其他非必要之聯絡行
    為。
三、遷出住居所。
四、遠離住居所、工作場所、學校或其他特定場所。
五、完成加害人處遇計畫。

司法院資訊處製作；財團法人民間司法改革基金會備份。
